【裁判字號】    94,易,1224
【裁判日期】    950317
【裁判案由】    電子遊戲場業管理條例等
【裁判全文】
臺灣板橋地方法院刑事判決              94年度易字第1224號
公  訴  人  臺灣板橋地方法院檢察署檢察官
被      告  甲○○
上列被告因違反電子遊戲場業管理條例等案件，經檢察官聲請簡
易判決處刑（九十三年度偵字第九六一八號、第一一九一八號、
第一九二六四號），本院認不宜以簡易判決處刑，改依通常程序
審理，並判決如下：
    主  文
甲○○共同違反未依電子遊戲場業管理條例規定辦理營利事業登
記者，不得經營電子遊戲場業之規定，處有期徒刑肆月，如易科
罰金，以參佰元折算壹日。扣案電子遊戲賭博機具「金歡禧彈珠
臺」貳台（含ＩＣ板貳片）、開洗分表柒張、機檯碼錶貳個、賭
資新臺幣伍萬參仟貳佰元均沒收。
    事  實
一、甲○○前因賭博案件，經本院於民國八十五年八月二十三日
    以八十五年度易字第五三九八號判處罰金銀元三千元，如易
    服勞役以銀元三百元折算一日，上訴後，經臺灣高等法院於
    同年十一月六日以八十五年度上易字第六０五四號駁回上訴
    確定，於八十五年十二月十七日罰金繳清執行完畢。又因違
    反電子遊戲場業管理條例案件，經本院於九十一年十二月九
    日以九十一年度易字第二六八五號判處拘役五十九日，如易
    科罰金以銀元三百元折算一日，於九十二年一月六日判決確
    定，嗣於九十二年九月二日易科罰金執行完畢（不構成累犯
    ），猶不知悔改。
二、甲○○（綽號阿順）與址設臺北縣板橋市○○路二一六號「
    富莊便利商店」之實際負責人己○○（所涉違反電子遊戲場
    業管理條例及普通賭博罪，前經本院於九十四年十一月三十
    日判處拘役五十五日，如易科罰金以銀元三百元折算一日）
    、經營選物販賣機事業之丁○○（原名乙○○，所涉違反電
    子遊戲場業管理條例及普通賭博罪，前經本院於九十四年十
    一月三十日判處拘役四十日，如易科罰金以銀元三百元折算
    一日），均明知未依電子遊戲場業管理條例辦理營利事業登
    記者，不得經營電子遊戲場業，三人竟共同基於經營電子遊
    戲場業之犯意聯絡，並基於普通賭博之概括犯意聯絡，由丁○○於九十三年五月上旬某日，居間介紹甲○○提供電子遊
    戲賭博機具在己○○所經營之前開便利商店內擺放，以供人
    把玩，而甲○○經丁○○之介紹與己○○多次接洽後，即自
    九十三年五月十四日起，由甲○○提供其所有之電子遊戲賭
    博機具「金歡禧彈珠臺」二台（含IC板二塊），在屬於公眾
    得出入場所之前開便利商店內，擺設上開電動賭博機具，供
    不特定人賭博財物，己○○並與甲○○約定由甲○○支付己○○每月新臺幣（下同）三千元之租金，而共同經營電子遊
    戲場業，及連續與不特定人賭博財物（賭博方式如下所述）
    。其間，己○○並自九十三年五月二十日起，以時薪一百元
    之代價，聘僱同具普通賭博之概括犯意聯絡之戊○○（所涉
    普通賭博罪，前經本院於九十四年十一月三十日判處罰金銀
    元二千元，如易服勞役以銀元三百元折算一日）在上址擔任
    開分、洗分、兌換現金及獎品等工作；而上開電子遊戲賭博
    機具之賭博方式，係賭客以十元硬幣投入機臺，可得十六顆
    鋼珠，將十六顆鋼珠彈完後，視落點連線可得二倍以上不等
    之分數，所得分數可向店員戊○○兌換現金、獎品，遊戲若
    無得分，所投硬幣現金即遭機臺沒入，再由甲○○定期派員
    至上開便利商店將機臺打開並帶走機臺所贏之現金。嗣於九
    十三年六月四日凌晨三時四十五分許，適有賭客丙○○（所
    涉普通賭博罪，前經本院於九十四年九月二十八日以九十三
    年度簡字第五八八一號判處罰金銀元二千元，如易服勞役以
    銀元三百元折算一日）在上址把玩電子賭博機具「金歡禧彈
    珠臺」時，與店員戊○○同為警查獲，並扣得現場擺放插電
    營業之上開電子遊戲賭博機具「金歡禧彈珠臺」二台（含IC
    板二塊）、機臺內之賭資五萬三千二百元，及己○○所有之
    開洗分表七張、機臺碼錶二個，且自丙○○身上扣得其所有
    之現金一千五百元。
三、案經臺北縣政府警察局海山分局報請臺灣板橋地方法院檢察
    署檢察官偵查後，聲請以簡易判決處刑，本院認不宜以簡易
    判決處刑，改依通常程序審理。
    理  由
一、證據能力部分：
    按被告以外之人於偵查中向檢察官所為之陳述，除顯有不可
    信之情況者外，得為證據；被告以外之人於司法警察官或司
    法警察調查中所為之陳述，與審判中不符時，其先前之陳述
    具有較可信之特別情況，且為證明犯罪事實存否所必要者，
    得為證據；又被告以外之人於審判中有所在不明而無法傳喚
    或傳喚不到之情形，其於司法警察官或司法警察調查中所為
    之陳述，經證明具有可信之特別情況，且為證明犯罪事實之
    存否所必要者，亦得為證據。刑事訴訟法第一百五十九條之
    一第二項、第一百五十九條之二、第一百五十九條之三第三
    款分別定有明文。查共同被告即證人己○○、丁○○於偵查
    中之陳述，及共同被告戊○○於警詢之陳述、共同被告丙○○於警詢陳述，固均係審判外之陳述，但上開共同被告即證
    人己○○、丁○○於偵查中向檢察官所為之陳述，均係就渠
    等親身經歷目擊之事實經過，於偵查中到庭而為陳述，並經
    依法具結，復查無顯有不可信之情況，依法均得為證據。又
    共同被告戊○○第一次警詢供述，其就共同被告己○○是否
    交待可以與把玩電子遊戲機臺之客人洗分兌換金錢及其兌換
    現金之次數等節，與戊○○於審判中證述情節明顯不符，然
    徵之共同被告戊○○第一次警詢時之陳述內容與共同被告丙○○於警詢、偵查及共同被告己○○於本院審理中之供證情
    節互核相符，且戊○○第一次警詢供述時間距離案發時間最
    為接近等情，應足認戊○○於第一次警詢時之供述顯具有較
    可信之特別情況，復為證明本案犯罪事實所必要者，依法亦
    得為證據。另共同被告丙○○於本院審判中經本院依其警詢
    時自行陳報之住居所地址傳喚無著，有送達證書二件在卷可
    稽，而共同被告丙○○於警詢時就其如何把玩電動賭博機臺
    之供述，與共同被告戊○○第一次警詢時供述情節大致相符
    ，並有電動賭博機具、賭資、開洗分表及碼表等物扣案足供
    佐證，俱徵共同被告丙○○於警詢時之陳述顯具有可信之特
    別情況，且其警詢之供述亦為本案犯罪事實存否所必要，是
    共同被告丙○○於警詢時之陳述，依法亦有證據能力。被告
    甲○○於本院審理中雖陳明不同意上開共同被告於警詢、偵
    查中之陳述作為證據，但依照上述刑事訴訟法傳聞法則之例
    外規定，上開共同被告警詢、偵查中之供證，依法得為證據
    ，均有證據能力。
二、訊據被告甲○○固坦承有於九十三年五月十四日至富莊便利
    商店與該店人員簽立擺放電子遊戲機台之租賃契約的事實，
    惟矢口否認有何違反電子遊戲場業管理條例及普通賭博等犯
    行，辯稱：扣案之彈珠臺係丁○○所擺設的，並非伊擺放，
    也非伊所有，是因伊積欠丁○○錢，才會在勉強、不知情之
    情況下，以伊名義去簽立彈珠台的租賃契約，以扣抵伊所積
    欠之債務，況伊簽約時還故意將契約日期寫錯，所以本件伊
    只是人頭，是丁○○等人要誣賴伊的云云。惟查：
（一）本案共同被告戊○○於第一次警詢時供述：己○○於應徵
      時有告訴伊說機台一分可以兌換十元，客人如果要兌換現
      金就向當班的店員兌換，若伊當班，就向伊兌換現金；己○○知道便利商店內有經營賭博電玩，並告訴伊說店內機
      臺分數可以向櫃檯兌換現金等語。又共同被告己○○於本
      院審理中以證人身分證述：甲○○擺放機臺時有說如果比
      較認識的客人可以給他換錢，不認識的話就不要；客人有
      中獎的話，上面的禮品會掉下來，禮品可以拿來換錢等語
      。另九十三年六月四日為警查獲之賭客即共同被告丙○○
      於警詢時亦供承：上開便利商店現場之彈珠檯內共有十六
      顆彈珠，投入十元硬幣機臺螢幕顯示一分（十比一），最
      低須押一分，即可啟動機臺，將十六顆彈珠彈入機臺，如
      三連線以上可得二倍以上不等之分數，如未中獎則硬幣為
      機臺所有；現場可以兌換現金，伊是向戊○○兌換現金，
      機臺一分可兌換十元；伊今日（即九十三年六月四日）共
      輸了六千元等語。是共同被告戊○○、己○○、丙○○上
      述供證情節大致相符，復有現場機臺、賭資、碼表之照片
      共四幀、開洗分表七張在卷，及電子遊戲賭博機「金歡禧
      彈珠臺」二台（含IC板二塊）、機臺碼錶二個、機檯內賭
      資五萬三千二百元扣案可資佐證，足徵被告戊○○經富莊
      便利商店實際負責人即共同被告己○○之指示，在該便利
      商店現場擔任開分、洗分、兌換現金之工作；而扣案彈珠
      臺之玩法係由不特定賭客以十元硬幣投入該機具後，經由
      機具之連線遊戲動作決定輸贏，輸者該十元硬幣為機具沒
      入，贏者累積分數，並依分數多寡決定兌換之現金或商品
      獎項，亦足認扣案金歡禧彈珠檯二臺之遊戲內容係投入十
      元硬幣即可加以把玩，有押分、積分、轉分之功能，且均
      具射倖性，是該扣案之電子遊戲機臺，確為賭博性電子遊
      戲機具無誤。至於共同被告戊○○於第二次警詢時改稱：
      己○○並未交待伊可以與客人洗分兌換金錢云云，及其於
      本院審理中以證人身分證稱：伊僅換過一次錢給客人，且
      是客人跟伊說可以換錢云云，然衡諸共同被告戊○○於第
      一次警詢時之供述較少權衡利害得失或受他人干預，依經
      驗法則，較之事後翻異之供詞應屬可信，況且共同被告戊○○第一次警詢之供述與共同被告己○○、丙○○之供證
      情節相符，且有上述開洗分表、機檯內現金高達五萬三千
      二百元可資佐證，此外，並無其他事證足以證明被告戊○○警詢初供為虛偽不實，應認共同被告戊○○前開第一次
      警詢之供述為真實，其嗣後翻異前詞，自非足採。
（二）本件扣案電子遊戲賭博機具「金歡禧彈珠臺」二台究係何
      人提供擺放一節，共同被告己○○於偵查中以證人身分證
      稱：一開始是丁○○與甲○○一起來伊店裡談要租機台的
      事，當時伊為了保障自己權益，就要他們簽約，簽完約後
      才讓他們擺機臺等語；其於本院審理中明確證述：扣案機
      臺是甲○○擺放的，且擺機臺租場地的代價是每個月三千
      元，是甲○○按月交付給伊，而甲○○擺放扣案機臺時有
      說如果是比較認識的客人，可以讓客人換錢，不認識的話
      就不要換錢，客人有中獎的話，機臺上面的禮品會掉下來
      ，禮品可以拿來換錢，另由甲○○派業務員來負責開機臺
      收錢、維修機器等語。又共同被告丁○○於偵查中以證人
      身分證述：是伊介紹甲○○去跟富莊便利商店簽約的等語
      ；其於審理中亦證述：伊有介紹甲○○給己○○認識，因
      伊與甲○○是朋友，甲○○如果有地點可以放機臺，對伊
      選物販賣機的工作，可以互相幫助，又因伊對此類事務比
      較有接觸，所以己○○與甲○○的契約內容是伊幫忙草擬
      等語。再證人即共同被告己○○之妻庚○○於審理中亦證
      述：上開租賃契約簽約時伊有在場，當時是在便利商店外
      面，伊先生（指己○○）進來店內叫伊簽的，是甲○○與
      伊簽約的，目的是要租商店擺設機臺等語。是上開共同被
      告己○○、丁○○及證人劉淑楨供證扣案電子賭博機台係
      被告甲○○所提供擺放之情節，互核相符，且觀諸卷附九
      十三年五月十四日租賃契約之意旨亦略載：甲方即被告甲○○向乙方即富莊便利商店承租板橋市○○路○段二號之
      便利商店，擺設機臺二臺等語，復參以被告甲○○亦供承
      該租賃契約書係伊所簽訂等語，且共同被告己○○、丁○○、證人劉淑楨三人，與被告甲○○之間查無任何仇隙怨
      恨，衡情渠等應無甘冒偽證罪責之風險而誣指被告甲○○
      之理，惟渠等於本院審理中仍一致指證被告甲○○係提供
      扣案電動賭博機臺之人。綜上，被告甲○○向富莊便利商
      店承租場地，並提供扣案「金歡禧彈珠臺」二臺在上開便
      利商店擺放供人把玩賭博財物之事實，堪以認定，復參酌
      共同被告己○○明確證述：被告甲○○向伊表示如果是比
      較認識的客人把玩機臺時，可以讓客人換錢，並由甲○○
      派業務員來負責開機臺收錢等情，益見被告甲○○就上開
      經營電子遊戲場業及普通賭博之犯行，與共同被告己○○
      、丁○○互有犯意聯絡及行為分擔甚明。
（三）被告甲○○雖辯稱：上開彈珠臺係丁○○所擺設的，並非
      伊擺放，是因伊積欠丁○○錢，才會在勉強、不知情之情
      況下，以伊名義去簽立彈珠臺的租賃契約，以扣抵伊所積
      欠之債務，況伊簽約時還故意將契約日期寫錯，本件伊只
      是人頭云云。惟共同被告丁○○於偵查、審理中堅決否認
      上開機臺是其提供，並否認與甲○○之間有何債權存在，
      且明確供證其是介紹甲○○在上開便利商店擺放機臺，並
      幫忙草擬上開租賃契約內容等語，而共同被告己○○亦供
      證上開扣案機臺是被告甲○○並向伊承租場地擺放等語，
      俱如前述。此外，被告甲○○復未能提出其所辯有積欠丁○○債務之相關事證以實其說，是其辯稱：因伊積欠丁○○錢，才會在勉強、不知情之情況下，以伊名義去簽立彈
      珠台的租賃契約，以扣抵伊所積欠之債務云云，尚不足採
      信。至上開租賃契約書上就租賃期限一項固記載「簽約日
      期（應係租賃契約期間之意）自９３年５月１４日至９３
      年５月１３日止」等語，而有明顯錯誤之情形，然租賃契
      約期限並非租賃契約成立、生效之要件，是此項記載縱有
      錯誤，及租賃契約簽定時富莊便利商店之名義負責人陳莊
      嬋玉簽約時雖未在場親自參與簽約，惟此均不影響該租賃
      契約之效力，亦無從改變被告甲○○有向富莊便利商店承
      租場地擺設扣案電子賭博機臺與不特定賭客賭博財物之事
      實，是被告辯稱伊是故意將上開租賃契約日期寫錯，本件
      伊只是人頭云云，顯係卸責之詞，亦不足採信。
（四）綜上所述，被告甲○○上開所辯，顯係事後卸責之詞，不
      足採信，本案事證明確，其違反電子遊戲場業管理條例及
      普通賭博等犯行，洵堪認定，應依法論科。
三、核被告甲○○所為，係犯電子遊戲場業管理條例第二十二條
    之未經登記擅自經營電子遊戲場業罪、刑法第二百六十六條
    第一項前段之賭博罪。又被告甲○○與共同被告己○○、丁○○三人間，就上開擅自經營電子遊戲場業及普通賭博犯行
    ，均有犯意聯絡及行為分擔，皆為共同正犯。被告甲○○、
    共同被告己○○、丁○○與共同被告戊○○四人間，就共同
    被告戊○○自九十三年五月二十日起受僱共同被告己○○在
    上開便利商店從事賭博犯行部分，雖被告甲○○、共同被告
    丁○○與共同被告戊○○之間並無直接犯意聯絡，但經由共
    同被告己○○分別與丁○○、甲○○及戊○○為犯意之聯絡
    ，且各自為賭博行為分擔，是本案九十三年五月二十日起之
    賭博犯行，共同被告戊○○與共同被告己○○、丁○○、被
    告甲○○等四人皆為共同正犯。再被告甲○○先後多次共同
    賭博犯行，時間緊接，犯罪構成要件相同，顯係基於概括犯
    意為之，應依連續犯規定論以一罪，並加重其刑。被告甲○○所犯上開二罪間，有方法、目的之牽連關係，為牽連犯，
    應依刑法第五十五條之規定，從一重之電子遊戲場業管理條
    例第二十二條之罪處斷。爰審酌被告前有賭博及違反電子遊
    戲場業管理條例案件之犯罪科刑紀錄（見卷附之臺灣高等法
    院被告前案紀錄表），素行不佳，其犯罪之動機、目的、所
    生之危害，及犯罪後否認犯行之態度等一切情狀，量處如主
    文所示之刑，並諭知如易科罰金之折算標準，以資懲儆。
三、又扣案之電子遊戲賭博機具「金歡禧彈珠臺」二台（含IC板
    二塊），係當場賭博之器具，而機具內之賭資五萬三千二百
    元，係在賭檯上之財物，不問屬於何人所有，均應依刑法第
    二百六十六條第二項之規定宣告沒收之；另臺灣板橋地方法
    院檢察署九十三年度偵字第九六一八號卷附之開洗分表七張
    、扣案機檯碼錶二個，均係本案共犯即被告己○○所有且供
    犯罪所用之物，業據共同被告己○○於本院訊問時供明在卷
    （見九十三年度簡字第五八八一號卷九十四年九月九日訊問
    筆錄），爰依刑法第三十八條第一項第二款之規定宣告沒收
    之。至同案被告丙○○身上查扣之現金一千五百元，係丙○○所有，亦據其供承在卷（見九十三年度偵字第九六一八號
    卷第九頁背面），該現金並非屬於在賭檯或兌換籌碼處之財
    物，且無證據證明係被告甲○○為本案犯罪時所用或因犯罪
    所得之物，爰不予宣告沒收。
據上論斷，應依刑事訴訟法第四百五十二條、第二百九十九條第
一項前段，電子遊戲場業管理條例第十五條、第二十二條，刑法
第十一條前段、第二十八條、第五十六條、第二百六十六條第一
項前段、第二項、第五十五條、第四十一條第一項前段、第三十
八條第一項第二款，罰金罰鍰提高標準條例第一條前段、第二項
，判決如主文。
本案經檢察官黃怡華到庭執行職務。
中    華    民    國  九十五  年    三      月  十七  日
                  刑事第十九庭  審判長法  官  白光華
                                      法  官  曾淑娟
                                      法  官  楊志雄
以上正本證明與原本無異。
如不服本判決應於送達後十日內向本院提出上訴狀。
                                      書記官  胡勤義
中    華    民    國  九十五  年    三      月  十七  日
附錄本案論罪科刑法條全文：
刑法第二百六十六條
在公共場所或公眾得出入之場所賭博財物者，處一千元以下罰金
。但以供人暫時娛樂之物為賭者，不在此限。
當場賭博之器具與在賭檯或兌換籌碼處之財物，不問屬於犯人與
否，沒收之。
電子遊戲場業管理條例第十五條
未依本條例規定辦理營利事業登記者，不得經營電子遊戲場業。
電子遊戲場業管理條例第二十二條
違反第十五條規定者，處行為人1 年以下有期徒刑、拘役或科或
併科新臺幣五十萬元以上二百五十萬元以下罰金。


司法院資訊處製作；財團法人民間司法改革基金會備份。
